臺灣臺北地方法院刑事判決
111年度訴字第891號
公  訴  人  臺灣臺北地方檢察署檢察官
被      告  楊義騰



選任辯護人  王聖傑律師
            黃志興律師
上列被告因違反毒品危害防制條例等案件，經檢察官提起公訴（
111年度偵字第25012號），本院判決如下：
    主  文
楊義騰共同犯運輸第二級毒品罪，處有期徒刑貳年。緩刑肆年，
緩刑期間付保護管束，並應於本判決確定之日起貳年內，向檢察
官指定之政府機關、政府機構、行政法人、社區或其他符合公益
目的之機構或團體提供貳佰小時之義務勞務，及接受法治教育課
程叁場次。
扣案之含麥角二乙胺成分之郵票拾張（淨重零點壹伍陸捌公克）
，沒收銷燬之；扣案之信封壹個，沒收之。
    事  實
一、楊義騰明知麥角二乙胺屬毒品危害防制條例所定之第二級毒
    品，並為行政院依懲治走私條例第2條第3項公告之「管制物品
    管制品項及管制方式」第1項第3款所列管制進出口物品，未
    經許可不得非法運輸進入我國境內，竟基於運輸、私運第二
    級毒品麥角二乙胺之犯意，於民國111年3月中旬某日時，在
    其位於新北市○○區○○路00○0號13樓之居所連結網路，登入「
    AlphaBay Market」，以相當於新臺幣（下同）1,000元之虛
    擬貨幣XMR，向真實姓名年籍不詳之人訂購摻有麥角二乙胺
    之郵票10張（下稱毒郵票)，指定收件人「JAMES YEUNG」、
    收件地址「新北市○○區○○路00○0號13樓」，以國際郵件將之
    自德國運輸而入境至臺灣。惟郵件於111年7月26日寄送抵臺
    後，因遭財政部關務署臺北關執行郵件檢查人員發現夾藏毒
    郵票，隨即扣押並通報內政部警政署航空警察局處理，於11
    1年8月2日上午11時許，將夾帶毒郵票之郵件派送至上開地
    點由大樓管理員代收保管後，於同日下午4時許，楊義騰向
    大樓管理員領取前開郵件，始悉上情。
二、案經臺灣臺北地方檢察署（下稱臺北地檢署）檢察官指揮內
    政部警政署航空警察局移送臺北地檢署檢察官偵查起訴。
    理  由
一、證據能力之說明：
　㈠被告及檢察官就本判決所引用被告以外之人於審判外之言詞
    或書面陳述，於本院準備程序時，對證據能力均表示同意作
    為證據（本院111年訴字第891號卷【下稱本院卷】第51-53
    頁），且俱未於言詞辯論終結前聲明異議（本院卷第88-97
    頁），本院審酌上開證據作成時之情況，尚無違法不當及證
    明力明顯過低之瑕疵，認作為證據適當，依刑事訴訟法第15
    9條之5規定，均有證據能力。
  ㈡本判決引用之非供述證據部分，查無證據證明係公務員違法
    取得，依刑事訴訟法第158條之4反面解釋，亦具證據能力。
二、認定犯罪事實所憑證據及理由：
　  上開事實，已經被告楊義騰坦白承認，並有財政部關務署臺
    北關111年7月26日北機核移字第1110100564號函暨扣押貨物
    收據及搜索筆錄、臺北榮民總醫院111年7月28日毒品成分鑑
    定書、新店郵局郵務股混合投遞區段投遞簽收清單、楊義騰
    登入AlphaBay Market網站並以虛擬貨幣XMR支付貨款之翻拍
    照片等件在卷可查（111年度偵字第25012號卷【下稱偵卷】
    第13-15頁、第21頁、第29頁、第55、56頁），是被告楊義
    騰之自白與事實相符，堪以採信。本案事證已經明確，被告
    犯行堪以認定，應依法論科。
三、論罪科刑：
　㈠麥角二乙胺係毒品危害防制條例第2條第2項第2款所列管之第
    二級毒品，未經許可，不得擅自運輸、持有。又係行政院依
    懲治走私條例第2條第3項之法律授權公告毒品危害防制條例
    所列毒品，屬「管制物品管制品項及管制方式」第1項第3款
    所列管制進出口物品，未經許可，不得私自進出口。
　㈡核被告楊義騰所為，係犯毒品危害防制條例第4條第2項運輸
    第二級毒品罪、懲治走私條例第2條第1項私運管制物品進口
    罪。
　㈢被告就上開犯行，與國外姓名年籍不詳之賣家間，有犯意聯
    絡及行為分擔，應論以共同正犯。又被告利用不知情之航空
    公司、快遞公司及該等公司之從業人員，將含有第二級毒品
    麥角二乙胺之郵票運輸入境我國，為間接正犯。
　㈣被告運輸本案毒品而持有第二級毒品麥角二乙胺之低度行為
    ，為運輸之高度行為吸收，不另論罪。被告以一行為同時觸
    犯毒品危害防制條例第4條第2項運輸第二級毒品罪及懲治走
    私條例第2條第1項私運管制物品進口罪，為想像競合犯，應
    依刑法第55條之規定從一重以運輸第二級毒品罪處斷。
　㈤減輕事由之說明：
　⒈犯第4條至第8條之罪於偵查及歷次審判中均自白者，減輕其
    刑，毒品危害防制條例第17條第2項定有明文。被告於偵查
    及審判中均自白本件運輸第二級毒品罪，應依上開規定減輕
    其刑，並均依法遞減之
　⒉被告因供自己施用而犯第4條之運輸毒品罪，且情節輕微者，
    得減輕其刑，毒品危害防制條例第17條第3項亦有明文。查
    被告於相關書籍上得知麥角二乙胺得以舒緩身心理疾患，而
    於網路購買含有麥角二乙胺之郵票並郵寄運送回國乙節，已
    經被告於偵查中及本院審理中陳述明確，其購入毒郵票之目
    的是供自己施用，且購買毒郵票金額不高、重量亦少，情節
    顯然輕微，因認應依上開規定遞減其刑。
　⒊犯罪之情狀顯可憫恕，認科以最低度刑仍嫌過重者，得酌量
    減輕其刑，刑法第59條定有明文。而刑法第59條之酌量減輕
    其刑，必於犯罪之情狀，在客觀上足以引起一般同情，認為
    即予宣告法定最低度刑期猶嫌過重者，始有其適用（最高法
    院51年台上字第899號判例、105年度台上字第1608號判決參
    照）。本案被告運輸毒郵票之目的僅在供自己施用，非為販
    賣，已如前述，所運輸者係摻入麥角二乙胺之郵票，價格低
    量亦少，難認其主觀惡性重大，且被告前次於107年購入之
    毒郵票（偵卷第44、45頁），無證據證明曾轉讓他人，本次
    購入毒郵票一入境即遭查獲，毒品均未流通在外，並未對國
    人身心健康產生實際危害，其犯罪情節難與意圖販賣而運輸
    大量毒品、致對治安產生重大危害之運毒集團或毒梟相比擬
    。又被告犯後自白犯罪經過，已能面對自己犯下的錯誤，可
    見被告確實已經盡力修復其犯罪所造成的危害，而相當程度
    減免國家司法社會資源的耗損。因此，本院審酌被告之犯罪
    動機、目的、客觀之犯行、主觀之惡性、犯罪所生結果與危
    害暨其犯後態度等一切情狀，認以被告先後所犯毒品危害防
    制條例第4條第2項運輸第二級毒品罪之法定本刑為無期徒刑
    或10年以上有期徒刑、得併科新臺幣1千5百萬元以下罰金，
    於適用上開偵審自白規定及供己施用而犯罪且情節輕微遞減
    其刑後，最輕法定本刑仍然為2年6月以上之有期徒刑，與被
    告本案犯罪情節相較，屬法重情輕，在客觀上足以引起一般
    之同情，容有情堪憫恕之處，且縱處以法定最低刑度，還是
    過重，依刑法第59條之規定，再遞減其刑。
　㈥本院以行為人之責任為基礎，考量被告明知麥角二乙胺係政
    府列管之毒品或禁藥，如果不當使用對於身心造成之損害程
    度甚鉅，竟仍自國外運輸，而助長毒品跨國交易，所為值得
    非難，但考量被告運輸毒郵票的數量甚少，且運至本國境內
    即經查獲，而沒有擴散，對社會的危害與意圖販賣而大量運
    輸有別。又被告自陳：本案犯罪動機、目的係因為疫情期間
    被告難以參與藝文活動，其紓壓管道受限，加上先前曾閱讀
    書籍，因而認為麥角二乙胺能夠觸發心智、活化腦部神經，
    並能藉此改善被告焦慮之心理狀態，才會為了自己要施用而
    運輸毒郵票等語（本院卷第103頁、第109-116頁），前開情
    狀均應列入量刑上之考量因素。除上開犯罪情狀，被告於偵
    查、審理中均能坦承犯行，犯後態度良好。又被告未曾有前
    科，有臺灣高等法院前案科刑紀錄表在卷可佐，實係初犯，
    得在責任刑之減輕、折讓上予以較大之減輕空間。併考量被
    告於本院審理中自陳：大學畢業之智識程度、從事工業產品
    外型機構設計、月薪約3萬元、名下有不動產供親戚住、家
    中有父母及2個哥哥、沒有人需要扶養、家庭經濟狀況一般
    、因身心疾患領有重大傷病卡、尿檢檢驗報告陰性等情況（
    本院卷第71-75頁、第92-95頁、第83頁），綜合卷內一切情
    狀，量處如主文所示之刑。
　㈦末查，被告未曾因故意犯罪受有期徒刑以上刑之宣告，有前
    案紀錄表可憑，本院審酌被告本次犯行固值非難，但考量被
    告坦然面對錯誤，綜合評估被告上開犯罪情狀、家庭、經濟
    生活之一般情狀，衡量執行被告犯行所應執行刑罰之公共利
    益、如執行刑罰對被告所生人身自由或財產利益的潛在不利
    益、被告社會及家庭生活功能維持及對被告較為適切之處遇
    方式（機構內或社會內處遇），相較於執行上開所宣告之刑
    ，足信被告經此偵、審程序，當知所警惕，為避免短期自由
    刑所生之弊害，上開刑之宣告，以暫不執行為適當，依刑法
    第74條第1項第1款規定，宣告緩刑4年，以啟自新。另本院
    為期被告能透過刑事程序達成適切個別處遇，並發揮對其社
    會生活關係之維持綜效，依刑法第74條第2項第5款、第8款
    規定，諭知被告應於緩刑期間，命被告向指定之政府機關、
    政府機構、行政法人、社區或其他符合公益目的之機構或團
    體，提供200小時之義務勞務，並接受法治教育3場次，併依
    同法第93條第1項第2款之規定，於緩刑期間內付保護管束，
    使被告得於接受上述社會內非機構式處遇，受到觀護人一定
    之監督、觀察及輔導，得以獲得回歸社會的支援，實現處遇
    個別化，並達到節制刑罰惡害的綜效，以符合緩刑制度目的
    。如果被告沒有遵循本院所諭知如主文所示緩刑期間之負擔
    ，情節重大，足認原宣告之緩刑難收本判決所定個別處遇之
    預期效果，而有執行刑罰之必要者，依刑事訴訟法第476條
    及刑法第75條之1第1項第4款之規定，檢察官得向本院聲請
    撤銷上開緩刑之宣告。
四、沒收部分之說明：
　㈠扣案之含麥角二乙胺成分之郵票10張，本案被告運輸入臺而
    遭查獲之第二級毒品，應依毒品危害防制條例第18條第1項
    前段之規定，不問屬於犯罪行為人與否，均沒收銷燬之。
　㈡扣案之信封1個，係用以藏放毒郵票，為被告所有且供本案運
    輸第二級毒品犯行所用之物，應依毒品危害防制條例第19條
    第1項規定，宣告沒收之。
據上論斷，應依刑事訴訟法第299條第1項前段，判決如主文。
本案經檢察官江宇程提起公訴，檢察官黃兆揚到庭執行職務。
中　　華　　民　　國　　111 　年　　11　　月　　15　　日
　　　　　　　　　刑事第十庭  審判長法　官  林孟皇
　　　　　　　　　　　　　　　　　　法　官  林柔孜
　　　　　　　　　　　　　　　　　　法　官  黃瑞成
上正本證明與原本無異。
如不服本判決應於收受送達後20日內向本院提出上訴書狀，並應
敘述具體理由；其未敘述上訴理由者，應於上訴期間屆滿後20日
內向本院補提理由書（均須按他造當事人之人數附繕本）「切勿
逕送上級法院」。因疫情而遲誤不變期間，得向法院聲請回復原
狀。
                                    書記官  李佩樺
中　　華　　民　　國　　111 　年　　11　　月　　15　　日
附錄本案所犯法條：
毒品危害防制條例第4條第2項
毒品危害防制條例第4條
製造、運輸、販賣第一級毒品者，處死刑或無期徒刑；處無期徒
刑者，得併科新臺幣3千萬元以下罰金。
製造、運輸、販賣第二級毒品者，處無期徒刑或10年以上有期徒
刑，得併科新臺幣1千5百萬元以下罰金。
製造、運輸、販賣第三級毒品者，處7年以上有期徒刑，得併科
新臺幣1千萬元以下罰金。
製造、運輸、販賣第四級毒品者，處5年以上12年以下有期徒刑
，得併科新臺幣5百萬元以下罰金。
製造、運輸、販賣專供製造或施用毒品之器具者，處1年以上7年
以下有期徒刑，得併科新臺幣1百50萬元以下罰金。
前五項之未遂犯罰之。
懲治走私條例第2條第1項
懲治走私條例第2條
私運管制物品進口、出口者，處7年以下有期徒刑，得併科新臺
幣3百萬元以下罰金。
前項之未遂犯罰之。
第1項之管制物品，由行政院依下列各款規定公告其管制品項及
管制方式：
一、為防止犯罪必要，禁止易供或常供犯罪使用之特定器物進口
    、出口。
二、為維護金融秩序或交易安全必要，禁止偽造、變造之各種貨
    幣及有價證券進口、出口。
三、為維護國民健康必要，禁止、限制特定物品或來自特定地區
    之物品進口。
四、為維護國內農業產業發展必要，禁止、限制來自特定地區或
    一定數額以上之動植物及其產製品進口。
五、為遵守條約協定、履行國際義務必要，禁止、限制一定物品
    之進口、出口。